【裁判字號】    96,訴,1638
【裁判日期】    980825
【裁判案由】    侵權行為損害賠償
【裁判全文】
臺灣高雄地方法院民事判決              96年度訴字第1638號
原      告  甲○○
訴訟代理人  鄭明達 律師
被      告  丁○○
被      告  新光保全股份有限公司
法定代理人  乙○○
前列二人共同
訴訟代理人  王建強律師
            李育禹律師
上列當事人間侵權行為損害賠償事件，本院於民國98年8 月10日
言詞辯論終結，判決如下：
  主  文
被告應連帶給付原告新台幣陸拾肆萬伍仟參佰肆拾陸元，及自民
國九十六年四月二十七日起至清償日止，按週年利率百分之五計
算之利息。
原告其餘之訴駁回。
訴訟費用由被告連帶負擔十分之一，餘由原告負擔。
本判決第一項於原告以新台幣貳拾壹萬伍仟元供擔保後得假執行
。但被告如以新台幣陸拾肆萬伍仟參佰肆拾陸元為原告預供擔保
，得免為假執行。
原告其餘假執行之聲請駁回。
  事實及理由
一、原告主張：被告丁○○係被告新光保全股份有限公司（下稱
    新光保全公司）之受僱人，其於民國96年4 月23日凌晨1 時
    許，因執行職務而駕駛車號5C- 8262號保全巡邏車，沿高雄
    市○○路由西往東方向行駛，行經公園路陸橋與建國四路口
    正要左轉時，本應注意左右來車並顯示左轉方向燈，隨時採
    取必要安全措施，依當時之情形，被告丁○○客觀上並無不
    能注意之情事，竟疏未注意仍貿然左轉，適有原告甲○○騎
    乘車牌號碼PKC- 858號重機車，沿高雄市○○路由西往東方
    向直行，兩車因而發生碰撞，原告並因而受有第12胸椎，第
    一腰椎骨折脫位合併脊神經損傷、雙下肢癱瘓及左足踝開放
    性脫位之嚴重傷害。又被告新光保全公司為被告丁○○之僱
    用人，自應與被告丁○○依侵權行為規定負連帶賠償責任。
    為此，爰依民法第184 條第1 項前段、民法第184 條第2 項
    、第188 條第1 項、第193 條第1 項、第195 條第1 項前段
    、第196 條及民法第216 條侵權行為法律關係，提起本訴，
    請求被告連帶賠償下列損害：(一)看護費：新台幣（下同）
    874 萬元。(二)勞動力之減損：874 萬元。(三)慰撫金：200 萬
    元。上開金額以原告承受50％之與有過失責任計算，再扣除
    原告已領取之強制汽車責任保險金150 萬元，被告尚應連帶
    賠償之金額為824 萬元。並聲明求為：(一)被告應連帶給付原
    告5,000, 000元，及自起訴狀繕本送達被告翌日起至清償日
    止，按年息5%計算之利息。(二)訴訟費用由被告等負擔。
    (三)原告願供擔保請准宣告假執行。
二、被告則以：原告依民法第184條、第188條之侵權行為規定向
    被告等起訴請求連帶負損害賠償責任，惟按侵權行為之成立
    以行為人有故意過失為前提。本件車輛行車事故於刑事偵查
    時，曾經送高雄市政府交通局車輛事故鑑定委員會鑑定及高
    雄市車輛行車事故覆議鑑定委員會覆議，鑑定及覆議結果均
    認本件原告超速行駛、交叉路口超車不當為肇事原因，而認
    被告丁○○無肇事原因，此經本院檢察署95年度偵字第9338
    號、臺灣高等法院高雄分院檢察署95年度上聲議字第643 號
    不起訴處分確定在案。則被告丁○○並無侵權行為之故意或
    過失，被告新光保險公司自無連帶損害賠償之理置辯。並聲
    明：(一)原告之訴駁回；(二)訴訟費用由原告負擔。
三、兩造爭執及不爭執事項：
  (一)不爭執部分：
    1.本件交通事故，被告丁○○業經本院檢察署檢察官以95年
      度偵字第9338號不起訴處分，原告聲請再議，臺灣高等法
      院高雄分院檢察署亦以95年度上聲議字第643 號駁回確定
      在案。
    2.原告就本件交通事故有過失。
    3.原告已請領強制汽車責任保險金1,500,000元。
  (二)爭執事項：
    1.被告對本件車禍事故之發生有無過失及原告是否與有過失
      暨比例？
    2.原告因本件車禍減少之勞動能力比例及將來減少之工作收
      入？
    3.原告因本件車禍所受之非財產上損害？
四、被告有無過失，及原告是否與有過失暨比例：
   本件原告主張：被告丁○○的汽車佔用慢車道，伊只好騎到
   快車道上，因為以為被告丁○○的汽車要右轉，伊要直走，
   騎在汽車後方，要繞過丁○○的汽車，丁○○沒有打方向燈
   卻突然左轉才會撞上，被告丁○○未打方向燈又突然左轉，
   對本件事故之發生為有過失。被告丁○○則辯稱；伊自公園
   陸橋下橋欲左轉，停在快車道左轉時，被告即超速從左側快
   車道行駛而撞上，伊並無過失等語置辯。經查：
（一）、行車左轉彎時，應先顯示車輛前後之左邊方向燈光，或
        由駕駛人表示左臂平伸，手掌向下之手勢。四輪以上汽
        車在劃有快慢車道分隔線之道路行駛，除起駛、準備轉
        彎、準備停車或臨時停車，不得行駛慢車道。汽車行駛
        至交岔路口，左轉彎時，應距交岔路口三十公尺前顯示
        方向燈或手勢，換入內側車道或左轉車道，行至交岔路
        口中心處左轉，並不得佔用來車道搶先左轉，道路交通
        安全規則第91條第2 款，第95條第2項 ，第102 條第1
        項第5 款定有明文。
（二）、本件依卷內道路交通事故現場圖所示，兩車之撞擊點在
        距離斑馬線4.5 公尺處，尚在交岔路口垂直車道的慢車
        道上，該慢車道寬5.8 公尺，根本還未開到建國四路的
        快車道上就發生撞擊，距離公園路與建國四路的交岔路
        口，尚有4.8 公尺（即慢車道寬5.8 減4.5 ＝1.3 公尺
        加上快車道3.5 公尺合計4.8 公尺始為二條路之交岔路
        口），足見被告丁○○所駕駛之汽車於停止線起駛處即
        直接左轉，根本未行至交岔路口才左轉，否則不可能在
        距離斑馬線4.5 公尺，距交岔路口尚有4.8 公尺處發生
        碰撞，被告丁○○汽車左轉有違反道路交通安全規則第
        102 條第1 項第5 款之過失，乃屬明確。
（三）、本院為釐清事實乃二次，其中ㄧ次並偕同專家前往現場
        履勘，以明雙方所述是否與現場圖及事實相符。經現場
        履勘，結果發現撞擊點就在快車道接近兩條對向快車道
        的道路中心線上，被告汽車若當時就在快車道上左轉，
        原告騎機車也從快車道下橋，欲從被告汽車左側超車，
        發現被告車身左轉欲閃避汽車必定會侵入對向快車道，
        撞擊點應該在對向快車道上而不是在同側的快車道接近
        道路中心線上，由此判斷，被告汽車當時應是較為接近
        慢車道於左轉至快車道時，原告行駛於汽車後方快車道
        超速之機車閃避不及才會在接近道路中心線及路口停止
        線4.5 公尺處撞上。而此亦經司法院列冊專家之一國立
        高雄應用科技大學丙○○教授會同至現場履勘後出具專
        家意見報告表示：「（一）、公園路橋便道與公園二路
        為不規則道路，其中心線並不對齊，雖都是二快車道與
        二慢車道構成之四線道道路，唯公園路橋便道之中心線
        幾乎與公園二路之快慢車道分道線對齊，以致公園路橋
        便道快車道直行或右轉車輛極大部分都在接近路口處跨
        越或壓在快慢車道分道線上行駛，甚至部分左轉車輛亦
        有類似行為。反觀公園二路快車道駛向公園路橋便道車
        輛大多數壓著甚或跨越公園路橋便道之中心雙黃線上橋
        。顯然路型引導公園二路上橋車輛跨越公園路橋便道之
        中心雙黃線行駛，而下公園路橋便道車輛因閃避來車亦
        產生跨越快慢車道之行為。（二）、由交通事故現場圖
        以及處裡本車禍交通警察於履勘現場時標繪二車碰撞後
        機車刮地痕起點，明顯位於公園路橋便道中心線延伸線
        之右側，明顯表示兩造碰撞發生在同向快車道上。另外
        刮痕終點與公園路橋便道中心延伸線垂直距離約8 至9
        米，刮痕長17.8米，以直角三角形斜邊與直線邊比例而
        言，應是1 ：2 ，以該機車車型而言，二車碰撞至機車
        倒地產生刮地痕瞬間約有2 米長，以2 米長做為直角三
        角形斜邊計算，應用相似三角形比例計算，刮痕起點會
        再往右移約1 米，交通事故現場圖上標示刮地痕起點距
        離快慢車道分道線3 米，則二車碰撞位置是在距離快慢
        車道分道線2 米處，ㄧ般小自客車寬約2 米，因此當時
        小自客車有壓快慢車道分道線之嫌疑。（三）、綜合觀
        之，小自客車因跟隨前車、閃避前方來車或因路型影響
        等因素，壓在快慢車道分道線上行駛，讓出其車左側與
        車道中心線約1 米多隔。另外機車當事人承認當時超速
        ，而機車倒地後造成17.8米刮地痕，若非停於紅磚人行
        道之另一台汽車與機車阻擋，刮地痕將更長，印證機車
        騎士確實超速。故本車禍之發生乃因汽車於前方空出其
        與車道中心線較寬間隔，誤導後方車輛以為其為直行或
        右轉，致冒然從其左側超車，待發現小自客車左轉，已
        距離太近無法閃避而造成本事故。」，此亦有該專家勘
        驗報告一份在卷足稽。足見本件被告汽車左轉時並未完
        全行駛於快車道，而有佔用慢車左轉違反道路交通安全
        規則第95條第2 款及第102 條第1 項第5 款之情形，致
        所駕駛之系爭小客車與原告所騎乘之機車發生碰撞，對
        本件交通事故之發生，自亦應負過失責任。
（四）、本件原告騎乘機車超速行駛、交叉路口超車不當，為本
        件交通事故發生之主要原因自無疑義，而被告左轉時並
        未完全行駛於快車道，而佔用慢車左轉，且其左轉，未
        行至交岔路口即逕予左轉，於本件交通事故之發生亦有
        責任，及上開所示各情，因認本件交通事故之發生，原
        告應負80％之過失責任，被告則應負20％之過失責任。
五、按「因故意或過失，不法侵害他人之權利者，負損害賠償責
    任。」、「受僱人因執行職務，不法侵害他人之權利者，由
    僱用人與行為人連帶負損害賠償責任。」、「汽車、機車或
    其他非依軌道行駛之動力車輛，在使用中加損害於他人者，
    駕駛人應賠償因此所生之損害。」、「不法侵害他人之身體
    或健康者，對於被害人因此喪失或減少勞動能力，或增加生
    活上之需要時，應負損害賠償責任。」，又「不法侵害他人
    之身體、健康、名譽、自由、信用、隱私、貞操，或不法侵
    害其他人格法益而情節重大者，被害人雖非財產上之損害，
    亦得請求賠償相當之金額。」，民法第184條第1項前段、第
    188條第1項本文、第191條本文、第193條第1項、第195條第
    1 項分別定有明文。本件被告丁○○既因上開行為而致原告
    受有前述傷害，而被告新光保全股份有限公司為被告丁○○
    之僱用人，其既未能舉證證明就選任受僱人之被告丁○○及
    監督其駕駛職務之執行已盡相當之注意或縱加以相當之注意
    而仍不免發生損害者之免責事由，其自應依民法第188 條之
    規定與被告丁○○負連帶損害賠償責任，茲就原告所得請求
    之損害賠償金額計算如后：
六、損害賠償之數額：
（一）、看護費：
    原告因本件車禍傷害受有第12胸椎，第一腰椎骨折脫位合併
    脊神經損傷、雙下肢癱瘓及左足踝開放性脫位之嚴重傷害，
    致無法自理日常生活，需賴專人照顧，此有高雄醫學大學附
    設中和紀念醫院之診斷證明書與台北榮民總醫院病症暨失能
    診斷證明書各一份在卷足證，原告終身需要專人照顧之事實
    乃可認定。
1、原告於車禍剛發生住院時支出看護費1 萬4,000 元（94年5
   月27日－94年6 月2 日）、7 萬元（94年6 月2 日至7 月7
   日）及5 萬6,000 元（94年7 月至94年8 月4 日）合計14萬
   元，業據其提出收據三張為證並為被告所不爭執，此部分堪
   予認定。
2、原告為69年1 月26日生，原告主張依事故發生時當年度台灣
   地區簡易生命表，事故發生時原告為27歲，則其國民平均餘
   年尚有48.74 歲，原告主張以40年計算餘命若看護費每月3萬
   元，依月別單利年息5 ％複式霍夫曼係數表計算，40年有480
   個月，480 期之霍夫曼係數為263.3339，如現在請求全部給
   付，扣除中間利息，其得請求之金額為790 萬（3 萬元×
   263.3339≒790 萬元）。被告對於計算式並不爭執，但爭執
   看護費每月3 萬元之計算基準過高，按不論僱請專人看護或
   親屬自己照護均須支出費用，而其看護之費用，依之標準至
   少應以勞工每月最低基本工資17,280元為準，則關於原告請
   求之40年看護費為17,280×263.3339＝4,550,410 （四捨五
   入）
3、故原告就看護費得請求之數額為140,000 ＋4,550,410 ＝
   4,690,410 元。
（二）、勞動力減損部分：
    原告主張自91年起即從事魚粉腸鯊魚煙大盤製造商工作，每
    月平均獲利為約5 、6 萬元，如以每月3 萬元計算自94年4
    月23日起至起訴時之96年8 月30日，有28個月無收入此部分
    喪失收入為3 萬×28＝84萬元，又以將來40年不能工作喪失
    收入每月3 萬元計算，依月別單利5 ％霍夫曼係數表計算40
    年即480 期之霍夫曼係數為263.3339，扣除中間利息得請求
    之金額為3 萬元×263.3339≒790 萬元。此部分請求被告抗
    辯每月3 萬元過高。本院斟酌勞工每月平均基本工資為
    17,280 元 ，而一般勞工年滿60歲雇主即得強制退休（勞動
    基準法第54條第1 項第1 款），事故發生時原告為27歲，至
    60歲尚有33年之工作時間，33年共396 期，其霍夫曼係數為
    233.5832 ， 則以每月平均工資17,280元計算其得請求之金
    額為4,036, 318元（17,280×233.5832≒4,036,318 四捨五
    入）。
（三）、非財產上損害部分：
    原告事故發生時為27歲，被告丁○○為24歲，原告係從事食
    品加工之自勞商，被告丁○○為擔任被告公司之保全員，雙
    方均不是具有資力之人，再衡以原告所受之傷害為第12胸椎
    ，第一腰椎骨折脫位合併脊神經損傷、雙下肢癱瘓及左足踝
    開放性脫位之嚴重傷害，無法自理日常生活，需賴專人照顧
    ，其生活起居異常不便，身心所受之痛苦極大等情狀，認原
    告請求以200 萬元為適當，逾此範圍之請求為無理由。
七、綜上所述，原告依侵權行為法律關係得請求被告連帶賠償之
    金額為：4,690,410 ＋4,036, 318＋2,000,000 ＝10,726,
    728 元，被告過失比例為20％應賠償之金額為2,145,346 元
    （10,726, 728 ×20％＝2,145,346 元四捨五入）。而兩造
    不爭執原告已受領強制汽車責任險之理賠0000000 元，依強
    制汽車責任保險法第32條規定，該理賠視為被保險人損害賠
    償金額之一部分；被保險人受賠償請求時，得扣除之，經扣
    除後，原告尚得請求被告賠償之金額為645346元（2,145,
    346 －1,500, 000＝645,346） ，故原告請求被告連帶給付
    645, 346元及自起訴狀繕本送達翌日即96年4 月27日起至清
    償日止，按週年利率5 ％計算之法定遲延利息，依法尚無不
    合，應予准許，超過上開範圍之請求，尚無理由，應予駁回
    。又兩造陳明願供擔保，聲請宣告假執行及免為假執行，經
    核合於法律規定，爰分別酌定相當之擔保金額宣告之；原告
    其餘假執行之聲請，因訴之駁回而失所依據，不予准許。
八、本件事證已臻明確，兩造其餘陳述及攻擊方法，核與判決之
    基礎無影響，自無庸逐一論述，併此敘明。
九、據上論結，本件原告之訴為一部有理由，一部無理由，依民
    事訴訟法第79條、第85條第2 項、第390 條第2 項、第392
    條第2 項，判決如主文。
中    華    民    國    98    年    8     月    25    日
                  民事第四庭法  官  陳樹村
上為正本係照原本作成。
如不服本判決，應於送達後20日內，向本院提出上訴狀並表明上
訴理由，如於本送達前提起上訴者，應於判決送達後10日內補提
上訴理由書（須附繕本）。
中    華    民    國    98    年    8     月    25    日
                            書記官  葉姿敏


司法院資訊處製作；財團法人民間司法改革基金會備份。
